---
title: "Script"
author: "Ivar, Herke, Yuri en Peter"
date: "11/24/2020"
output: html_document
---

Inporting the needed library's for using this script
```{r limma edgeR}
library(limma)
library(edgeR)
```

## R Markdown

Opening file
Dit R-script analyseerd de expressie van genen van L. plantarum varianten: WCFS1 en NC8. Deze twee bacterien zijn gegroeid op verschillende bodems namelijk glucose (glc) en ribose (rib).
```{r}
fDir <- "./"
fName <- "RNA-Seq-counts.txt"
```

Read counts
Bestand inlezen en een object met de counts aanmaken.
```{r}
cnts <- read.delim(fName, comment.char="#")
row.names(cnts) <- cnts[,"ID"]
```


DGE list

```{r}
exp <- c("WCFS1.glc",  "WCFS1.glc",	"WCFS1.rib",	"WCFS1.rib",	"NC8.glc",	"NC8.glc",	"NC8.rib",	"NC8.rib")
group <- factor(exp)
y <- DGEList(counts=cnts[,2:9],group=group)
```


Normalisatie

```{r}
y <- calcNormFactors(y, method="TMM" )
print("Count statistics")
print(summary(y$counts))
print(y$samples)
```

Filteren op low counts
```{r}
keep <- filterByExpr(y)
y <- y[keep,]
```

Cluster genes using hierarchal clustering

```{r}
x <- t(y$counts)
x <- dist(x, method = "euclidean")
x <- hclust(x, method = "average")
plot(x)
```

Create Design matrix

```{r}
design <- model.matrix(~0+group, data=y$samples)
colnames(design) <- levels(y$samples$group)
print(design)
```

Estimate Dispersion

```{r}
y <- estimateDisp(y, design)

#y <- estimateGLMCommonDisp(y,design)
#y <- estimateGLMTrendedDisp(y,design, method="power")
#y <- estimateGLMTagwiseDisp(y,design)
```

Plot results

```{r}
plotMDS(y)
plotBCV(y)
```

Fit data

```{r}
fit <- glmFit(y,design)
```

Determine fold changes

```{r}
mc <- makeContrasts(exp.r=WCFS1.glc-WCFS1.rib, levels=design)

fit <- glmLRT(fit, contrast=mc)
```

Print top tags

```{r}
res<-topTags(fit)
print(res)
```